臺灣高等法院民事裁定
111年度抗字第501號
抗  告  人  財政部國有財產署中區分署

法定代理人  趙子賢

代  理  人  許禎彬
上列抗告人因與相對人傅文菱等間聲請假處分事件，對於中華民
國110年12月30日臺灣新竹地方法院110年度全字第54號裁定，提
起抗告，本院裁定如下：
    主  文
抗告駁回。
抗告費用由抗告人負擔。
    理  由
一、按民事訴訟法第533條準用同法第528條第2項規定，關於假
    處分裁定之抗告，抗告法院為裁定前，應使債權人及債務人
    有陳述意見之機會。旨在保障債權人及債務人之程序權，並
    使抗告法院能正確判斷原裁定之當否。惟假處分係保全程序
    ，假處分裁定具隱密性，為防止債務人於假處分執行前變更
    請求標的之現狀，以保全債權人之強制執行，其執行應依強
    制執行法第132條第1項規定，於裁定送達債務人之同時或送
    達前為之。考量此項立法趣旨，債權人對駁回其假處分聲請
    之裁定提起抗告，倘假處分隱密性仍應予維持，即無須使債
    務人有陳述意見之機會（最高法院103年度第12次民事庭會
    議決議參照）。抗告人聲請假處分，經原法院裁定駁回其聲
    請，依上開說明，即有防止相對人於假處分執行前變更請求
    標的現狀之必要，其假處分之隱密性仍應予維持，故於本件
    抗告程序中，不宜使相對人預先知悉抗告人聲請假處分之情
    ，本院基於顧及假處分程序急迫性及隱密性之考量，認無使
    相對人陳述意見之必要，先予敘明。
二、本件聲請及抗告意旨略以：中華民國為坐落新竹縣○○鄉○○段
    000○000地號土地（下合稱系爭土地）之共有人，應有部分
    均為6分之1（下稱系爭應有部分），伊為管理機關，系爭土
    地之共有人即相對人傅文菱、傅家盛、傅芳琳、傅芳琦、傅
    芳球、傅恒立、傅芳馨、傅家俊、傅偉宸、傅葉桂英於民國
    110年12月23日以存證信函通知伊擬依土地法第34條之1規定
    ，併連同段468地號土地，以低於合理市價之總價新臺幣（
    下同）265萬元出售系爭土地，為維護國有財產權益，伊已
    訴請分割共有物，為免請求之標的變更，日後有不能強制執
    行或甚難執行之虞等情，爰依民事訴訟法第532條規定，聲
    請禁止相對人就系爭應有部分為處分等語。原裁定駁回抗告
    人之聲請，抗告人不服，提起抗告。
三、按債權人就金錢請求以外之請求，欲保全強制執行者，得聲
    請假處分。假處分，非因請求標的之現狀變更，有日後不能
    強制執行，或甚難執行之虞者，不得為之。請求及假處分之
    原因，應釋明之。前項釋明如有不足，而債權人陳明願供擔
    保或法院認為適當者，法院得定相當之擔保，命供擔保後為
    假處分。民事訴訟法第532條、第533條準用第526條第1項、
    第2項定有明文。是聲請假處分，就請求及假處分之原因，
    債權人應先予釋明，至使法院信其請求及假處分之原因大致
    為適當始可，僅於其釋明不足時，法院為補強計，於債權人
    陳明就債務人可能遭受之損害願供擔保並足以補釋明之不足
    ，始得命供擔保後為假處分（民事訴訟法第526條第2項立法
    理由參照），非謂法院於債權人未為釋明，僅陳明願供擔保
    時，即得為命提供擔保之假處分裁定。又假處分乃以保全將
    來之強制執行為目的，必須有保全之必要性（假處分之必要
    性）始得准許，如無保全將來強制執行之理由，自非假處分
    程序所得准許。
四、經查：
  ㈠抗告人主張中華民國為系爭土地之共有人之一，應有部分均
    為6分之1，伊為管理機關，已就系爭土地提出分割共有物訴
    訟等情，業據其提出土地建物查詢資料、民事起訴狀等件為
    憑（本院卷第37至44、67至69頁），堪認其就假處分之請求
    已為釋明。　　
　㈡就假處分之原因，抗告人主張相對人於110年12月23日以存證
    信函通知伊擬依土地法第34條之1規定，將系爭土地連同同
    段468地號土地以總價265萬元出售予第三人，顯低於伊查估
    之合理市價，損及國庫權益云云，固據提出湖口新工郵局17
    1號存證信函、不動產買賣契約、市價查詢資料為憑（本院
    卷第17至35、49至57頁）。惟土地共有人請求分割共有物及
    多數共有人依土地法第34條之1規定處分共有物，其目的均
    在消滅共有關係，且均屬共有人固有之權利，少數共有人提
    起分割共有物之訴，多數共有人並不因此即喪失其依上開土
    地法規定處分共有物之權利，尚不得僅因共有人提起分割共
    有物之訴，即謂為避免土地現狀變更，其得依民事訴訟法第
    532條規定聲請假處分，禁止其他共有人依上開土地法規定
    處分共有物。再者，抗告人聲請禁止相對人處分者，為系爭
    應有部分，縱獲准許，仍無法阻止相對人處分系爭土地，難
    認其所為假處分之聲請，得以保全其本案請求，而有假處分
    之必要性。況參照土地法第34條之1立法目的在消滅共有關
    係，促進土地之利用，為平衡兼顧其他共有人之權利，已賦
    予少數共有人優先承買之權利，抗告人倘認價格偏低，自可
    依法行使優先購買權，自難認因不准假處分而有所損害。則
    依上開說明，難認抗告人就假處分之原因已為釋明，其依民
    事訴訟法第532條規定所為假處分之聲請，自不應准許。
  ㈢從而，原裁定駁回抗告人之聲請，並無違誤。抗告意旨指摘
    原裁定不當，聲明廢棄，為無理由，應予駁回。
五、據上論結，本件抗告為無理由，爰裁定如主文。　
中　　華　　民　　國　　111 　年　　4 　　月　　19　　日
               民事第二庭
                        審判長法  官   陳容正
                              法  官   紀文惠
                              法  官   劉素如
正本係照原本作成。
不得再抗告。
中　　華　　民　　國　　111 　年　　4 　　月　　19　　日

　　　　　　　　　　　　　    書記官  蔡明潔